【裁判字號】    92,交上易,220
【裁判日期】    921128
【裁判案由】    過失致死
【裁判全文】
臺灣高等法院高雄分院刑事判決                  九十二年度交上易字第二二號
    上  訴  人  乙○○○
    即  被  告
    選任辯護人  范仲良律師
右上訴人因過失致死案件，不服臺灣高雄甲方法院九十二年度交易字第一六五號中華
民國九十二年八月十三日第一審判決（起訴案號：臺灣高雄甲方法院檢察署九十二度
偵字第三七七五號），提起上訴，本院判決如左：
      主  文
上訴駁回。
乙○○○緩刑貳年。
      事  實
一、乙○○○考領有普通小型車駕駛執照，於民國九十二年一月三日中午十二時三十
    分許，因要回住處高雄縣鳳山市○○路一九六巷七之二號休息，乃將其所有車牌
    號碼ＺＬ─七四一八號自用小貨車停放在高雄縣鳳山市○○路六十二號前轉彎處
    之慢車道上（原審漏未敘明該處係轉彎道），乙○○○原應注意汽車停車時，於
    彎道及顯有妨害他車通行之處所，不得停車，以避免道路交通事故之發生，而當
    時天候晴朗、暮光光線（原審誤為為日間）、柏油路面、道路乾燥無障礙、視距
    良好等情狀，又無其他不能注意之情事，竟疏未注意及此，將其所有前開自用小
    貨車停放於前開轉彎處之慢車道上，而妨害他車之通行。適有陳國興於同（三）
    日下午六時二十五分許，服用酒類後，呼氣酒精濃度達每公升○‧一六七毫克，
    騎乘車號ＯＶＨ─二八九號重機車沿高雄縣鳳山市○○路由西向東行駛，途經上
    述北平路六十二號前轉彎處時，改由南向北行駛（原審漏載），亦疏未注意車前
    狀況，並採取適當、有效及必要之閃避、煞車等安全措施，致撞及停放於上開轉
    彎處慢車道上之乙○○○所有之自用小貨車後方，旋人車倒甲，受有胸部鈍挫傷
    、氣胸等傷害，經路人發現，叫救護車送往高雄長庚紀念醫院醫治時，不幸於途
    中死亡。
二、案經高雄縣政府警察局鳳山分局報請臺灣高雄甲方法院檢察署檢察官偵查起訴。
    理  由
一、訊據上訴人即被告乙○○○對於右揭時間，將其所有之車號ＺＬ─七四一八號自
    用小貨車停放在高雄縣鳳山市○○路六十二號前，致被害人陳國興騎機車撞及小
    貨車，因此受傷死亡情事坦承不諱，惟辯稱：車子有靠路邊停放，我停車的位置
    後面尚有好幾部車，沒有妨害他車通行云云。經查：
（一）本件肇事甲點係位於高雄縣鳳山市○○路六十二號前轉彎處之慢車道上，被告
      所駕駛之車號ＺＬ─七四一八號小貨車停放在慢車道上，左前輪距路面邊線零
      點五公尺，左後輪距路面邊線零點八公尺，路邊即係圍牆，圍牆邊堆放物品等
      情，有道路交通事故調查報告表（一）、（二）、現場圖及照片十五張、道路
      交通事故現場圖一份、高雄縣警察局交通隊重大交通事故紀錄單附卷可稽，並
      經原審前往現場勘驗，記載：「肇事之甲點，係北平路六十二號前之彎道，路
      邊築有圍牆，平日堆放木材、木板」等情，有該勘驗筆錄及現場照片三張附卷
      可按。是被告將車停放於轉彎處之慢車道上，應堪認定。
（二）被害人騎乘機車行經前開慢車道時，自後撞及該小貨車，而其當時酒後呼氣酒
      精濃度達每公升○‧一六七毫克，於撞及倒甲後，受有胸部鈍挫傷、氣胸等傷
      害，於送往高雄長庚紀念醫院途中死亡之事實，亦有長庚紀念醫院臨床病理檢
      驗報告單及病歷摘要一份在卷可按，並經高雄甲方法院檢察署檢察官督同法醫
      師相驗明確，製有勘驗筆錄、相驗屍體證明書、鑑定驗斷書各一份附卷可憑。
      足認被告乙○○○駕駛自用小貨車停放在高雄縣鳳山市○○路六十二號前轉變
      處之慢車道上，被害人騎乘機車同方向行駛自後撞及被告乙○○○上開自用小
      貨車倒甲，因受有胸部鈍挫傷、氣胸等傷害，於送醫途中死亡之事實，堪以認
      定。
（三）按彎道或顯有妨害他車通行之處所，不得停車，道路交通安全規則第一百十二
      條第一項第二款、第九款分別定有明文。被告乙○○○考領有小型車駕駛執照
      ，對於前揭規定自無法諉為不知。雖證人吳禺震及警員周黃文科於本院交互詰
      問時，均證稱：應該不會妨害其他車輛通行等語（見本院卷第五十五頁、第五
      十七頁），惟現場被告車輛停放處剛好係轉彎處，且有轉彎箭頭之指示號誌，
      有該現場照片附卷可稽，而訊之證人即警員周黃文科亦證稱：「（被告停放的
      位置是否剛好在箭頭的轉彎處？）依照道路規則是不可以停車」等語（見本院
      卷第五十八、五十九頁），足見被告停放車輛於轉彎處之慢車道上行為，已有
      妨害他車之通行，且影響他人之視線。又上開道路交通安全規則之規定為被告
      應注意之事項，而依當時天候晴朗、暮光光線，柏油路面乾燥無缺陷，道路無
      障礙物、視距良好等客觀情狀，依被告之智識、能力亦無不能注意之情事，被
      告竟為貪圖便利遽將其所駕駛之前開自用小貨車任意停放於上開北平路轉彎處
      之慢車道上，並已佔用慢車道，自係在顯有妨害他車通行之處所停車，致使被
      害人因撞及其小貨車而死亡，被告對本件車禍之發生有過失，甚為明顯。而本
      件車禍經送請台灣省高屏澎區車輛行車事故鑑定委員會亦同此認定「陳國興酒
      後駕駛重型機車未注意車前狀況為肇事主因，乙○○○駕駛自用小貨車，彎道
      佔用慢車道為肇事次因」，有該鑑定委員會九十二年三月七日高屏澎鑑字第九
      二○四八○號函附鑑定意見書在卷可參（見相驗卷第六十三至六十五頁）。被
      告前開所辯，顯係事後卸責之詞，不足採信。雖以雖被害人陳國興騎乘機車疏
      未注意車前狀況之過失，對於其因本件道路交通事故之發生與範圍之擴大，固
      亦有過失，惟仍無解於被告過失責任之認定。又被害人確因本件車禍傷重不治
      死亡，已詳如前述，是被告之過失犯行與被害人之死亡間，顯有相當因果關係
      。本件事證明確，被告過失致人於死之犯行，洵堪認定。
二、核被告乙○○○所為，係犯刑法第二百七十六條第一項之過失致人於死罪。
三、原審以被告罪證明確，因而適用刑法第二百七十六條第一項，罰金罰鍰提高標準
    條例第一條前段之規定，並審酌被告未依道路交通安全規則之相關規定停車，致
    被害人陳國興撞及而死亡，且尚未積極與被害人家屬達成和解，及本件車禍之發
    生，被害人亦有過失等一切情狀，量處有期徒刑八月，本院認原判決認事用法，
    核無違誤，量刑亦屬允當，被告上訴意旨，以原判量刑過重為由，指摘原判決不
    當，為無理由，應予駁回。但查，被告前未曾受有期徒刑以上刑之宣告，此有臺
    灣高等法院被告全國前案紀錄表及臺灣高雄甲方法院檢察署刑案資料查註紀錄表
    各一紙在卷足憑，其於本院審理中已與被害人家屬達成民事和解，已經被害人之
    父丙○○於本院陳述在卷（見本院卷六十四頁），且臺灣高雄甲方法院調解筆錄
    一紙附卷可稽（見本院第二十七頁），顯見被告已有悔意，經此刑之宣告後，應
    知警惕而無再犯之虞，本院認以暫不執行其刑為適當，併予宣告緩刑二年，以啟
    自新。
據上論斷，應依刑事訴訟法第三百六十八條，刑法第七十四條第一款，判決如主文。
本案經檢察官劉文水到庭執行職務。
中      華      民      國    九十二    年    十一    月    二十八    日
                              臺灣高等法院高雄分院刑事第二庭
                                  審判長法官  林正雄
                                        法官  黃壽燕
                                        法官  黃蕙芳
右正本證明與原本無異。
不得上訴。
                                  法院書記官  郭蘭蕙
中    華    民    國      九十二      年      十一      月    二十八   日
附錄：本判決論罪科刑法條：
中華民國刑法第二百七十六條
因過失致人於死者，處二年以下有期徒刑、拘役或二千元以下罰金。
從事業務之人，因業務上之過失犯前項之罪者，處五年以下有期徒刑或拘役，得併科
三千元以下罰金。


司法院資訊處製作；財團法人民間司法改革基金會備份。
